臺灣臺中地方法院刑事判決　　　　　　　95年度訴字第2886號
公　訴　人　臺灣臺中地方法院檢察署檢察官
被　　　告　甲○○
選任辯護人　張居德律師
上列被告因業務侵占案件，經檢察官提起公訴（95年度偵字第75
8號），本院判決如下：
    主    文
甲○○意圖為自己不法之所有，而侵占對於業務上所持有之物，
處有期徒刑捌月。
    犯罪事實
一、甲○○原為車族汽車修配廠（位在臺中市○○區○○路近松
    竹路）之負責人，為從事業務之人。丙○○於民國九十二年
    十二月間，在上開修配廠，將乙○○所有借其使用之車號三
    Ｒ—三八三三號自小客車，交付與甲○○修理。詎甲○○因
    所駕駛之ＢＭＷ自小客車（原車號為六三三三—ＧＲ號）積
    欠銀行貸款，唯恐遭銀行拖吊，竟意圖為自己不法所有，於
    九十四年三、四月間某日，將其業務上所持有之上開三Ｒ—
    三八三三號車牌二面予以侵占，並放置於臺中市北屯區東山
    里橫坑巷五十九之三十一號住處，並於同年六、七月間，在
    臺中市大肚山某處，將前揭車牌二面改懸掛在上開ＢＭＷ自
    小客車車體上，供其對外行使使用。嗣於九十四年九月三日
    二十二時許，為警在臺中縣沙鹿鎮○○路一號前查獲，並扣
    得上開車牌二面。
二、案經臺中縣警察局清水分局報告臺灣臺中地方法院檢察署檢
    察官偵查起訴。
    理    由
一、訊據被告甲○○固坦承因所駕駛之ＢＭＷ自小客車（原車號
    為六三三三—ＧＲ號）積欠銀行貸款，唯恐遭銀行拖吊，乃
    將系爭三Ｒ—三八三三號車牌二面取走，嗣並懸掛在上開Ｂ
    ＭＷ自小客車車體上使用之侵占犯行不諱，然矢口否認有從
    事修車業務行為，辯稱：當時伊已沒有經營車族汽車修配廠
    ，故上開車牌並非伊業務上所持有云云。惟查：按刑法上所
    謂業務，係以事實上執行業務者為標準，即指以反覆同種類
    之行為為目的之社會的活動而言﹔執行此項業務，縱令欠缺
    形式上之條件，但仍無礙於業務之性質（最高法院四十三年
    臺上字第八二六號判例意旨參照）。查被告於警詢中供稱：
    「所經營之車族修配廠於九十三年七月份取消營利事業登記
    證。丙○○於九十二年十二月底將該車交給我修理，同時間
    也委託我處理。」等語；於偵查中復供稱：「我將車廠頂給
    別人時，就自行將車牌帶走，並沒有跟丙○○講。九十三年
    七月時將車廠頂給別人。」等語；而證人丙○○於本院審理
    時則具結證稱：「（當時是否說修理費的問題？）有，說換
    新的要二、三萬元，二手的不到一萬元。」、「（當時是否
    知道被告沒有經營修車廠？）當時我不知道。」、「（所以
    你認為被告還有經營修車廠，因此牽車過去？）對。」、「
    （剛剛為何說牽車到環保場？）環保場、修車廠在隔壁。我
    牽車到修車廠外面，他人在環保場。」、「（牽車到被告修
    車廠，當時交給他什麼東西？）汽車，有交汽車鑰匙。沒有
    交行照。」、「（你停在那邊的時候，是否意思是待被告將
    車修好之後，交車給你，你再交錢給被告？）是的。」、「
    （如何知道被告經營修車廠？）被告以前在進化路經營修車
    廠。後來進化路那邊沒有，改到山西路。進化路那邊，我有
    修車過。」等語，足見被告當時仍經營修車廠之業務，且證
    人丙○○更因車輛必須修理，而送往被告之修車廠維修，被
    告此時實質上仍從事修車之業務，堪以認定，尚不因其修車
    廠形式上之登記是否存在而有所不同，況被告當時倘若未經
    營修車業務，於證人丙○○開車至其修車廠要其修理時，應
    立即明確告知丙○○其已未經營修車廠業務，以利丙○○可
    即時求助於其他修車廠，又豈會隻字未提此事，而任由丙○
    ○將車輛停放在修車廠前方，並另收受丙○○所交付之車輛
    鑰匙，益見被告當時確實仍有經營修車之業務無疑，準此，
    被告所辯當時未從事修車業務云云，顯係事後避重就輕之詞
    ，難以採信。綜上所述，本件事證明確，被告業務侵占犯行
    ，堪以認定。
二、被告行為後，刑法及刑法施行法業於九十四年二月二日經總
    統以華總一義字第０九四０００一四九０一號令修正公布，
    並於九十五年七月一日施行。按行為後法律有變更者，適用
    行為時之法律，但行為後之法律有利於行為人者，適用最有
    利於行為人之法律，現行刑法第二條第一項定有明文。此條
    規定乃與刑法第一條罪刑法定主義契合，而貫徹法律禁止溯
    及既往原則，係規範行為後法律變更所生新舊法律比較適用
    之準據法，是刑法第二條本身雖經修正，但刑法第二條既屬
    適用法律之準據法，本身尚無比較新舊法之問題，應一律適
    用裁判時之現行刑法第二條規定以決定適用之刑罰法律，先
    予辨明。又以本次刑法修正之比較新舊法，應就罪刑有關之
    共犯、未遂犯、想像競合犯、牽連犯、連續犯、結合犯，以
    及累犯加重、自首減輕暨其他法定加減原因（如身分加減）
    與加減例等一切情形，本於統一性及整體性原則，綜其全部
    罪刑之結果而為比較，亦有最高法院九十五年度第八次刑庭
    會議決議可資參照。經查：
（一）被告行為後，業已增訂刑法施行法第一條之一，並規定：
      「中華民國九十四年一月七日刑法修正施行後，刑法分則
      編所定罰金之貨幣單位為新臺幣。九十四年一月七日刑法
      修正時，刑法分則編未修正之條文定有罰金者，自九十四
      年一月七日刑法修正施行後，就其所定數額提高為三十倍
      。但七十二年六月二十六日至九十四年一月七日新增或修
      正之條文，就其所定數額提高為三倍」，是就現行刑法中
      ，有關於罰金刑處罰之規定，即有就新舊法比較之必要，
      惟經比較增訂之刑法施行法第一條之一與被告行為時之罰
      金罰鍰提高標準條例第一條前段、現行法規所定貨幣單位
      折算新臺幣條例第二條結果，二者規定適用之結果並無不
      同，則本件即依被告行為時之舊法即依罰金罰鍰提高標準
      條例第一條前段為法條適用之依據，附此敘明。
（二）又被告行為後，刑法第三十三條第五款業於九十四年二月
      二日以華總一義字第０九四０００一四九０一號令修正公
      布，並自九十五年七月一日起施行；修正後刑法第三十三
      條第五款規定「罰金：新臺幣一千元以上，以百元計算之
      。」，與修正前刑法第三十三條第五款規定「罰金：一元
      以上。」不同。比較新舊法結果，以舊法較有利於行為人
      ，新法並無對被告較為有利之情形，故依刑法第二條第一
      項前段規定，本案關於論罪之法定刑罰金部分，自應適用
      行為時之法律即修正前刑法第三十三條第五款規定決定其
      罰金部分之法定刑。
（三）綜合上述修正前後刑法第三十三條第五款及刑法施行法第
      一條之一適用情形綜合比較結果，修正後刑法及刑法施行
      法之規定並非較有利於被告，參酌修正後刑法第二條第一
      項前段、但書規定之「從舊從輕」原則，本案應適用修正
      前刑法及罰金罰鍰提高標準條例第一條前段為法條適用之
      依據。
三、按刑法第三百三十六條第二項之侵占業務上持有物罪，以基
    於業務上之關係而持有他人之物實行侵占為要件（最高法院
    八十三年度臺上字第三九一一號裁判意旨參照）。查被告利
    用擔任車族汽車修配廠負責人之機會，將其業務上所持有之
    上開三Ｒ—三八三三號車牌二面取走，懸掛在自己所駕駛之
    ＢＭＷ自小客車（原車號為六三三三—ＧＲ號）車體上使用
    ，而將之侵占入己，核其所為，係犯刑法第三百三十六條第
    二項業務侵占罪。爰審酌被告素行不良，有臺灣臺中地方法
    院檢察署刑案資料查註紀錄表及臺灣高等法院被告前案紀錄
    表各一紙在卷可按，其利用擔任車族汽車修配廠負責人之機
    會，將客戶所交付之車牌予以侵占入己，行為實不足取，然
    所侵占之物品價值不高，暨被告於本院審理時猶矢口否認犯
    行之犯罪後態度等一切情狀，量處如主文所示之刑，以示懲
    儆。
據上論斷，應依刑事訴訟法第二百九十九條第一項前段，刑法第
二條第一項前段、第三百三十六條第二項，罰金罰鍰提高標準條
例第一條前段，判決如主文。
中　　華　　民　　國　　96　　年　　2 　　月　　7 　　日
                  刑事第十庭    審判長法　官　賴妙雲
                                      法　官  黃家慧
                                      法　官　黃炫中
上正本證明與原本無異。
如不服本判決，應於送達後十日內向本院提出上訴狀（須附繕
本），上訴於台灣高等法院台中分院。
                                      書記官  黃珮華
中　　華　　民　　國　　96　　年　　2 　　月　　7 　　日
附錄論罪科刑法條
刑法第三百三十六條第二項
對於業務上所持有之物，犯前條第一項之罪者，處六月以上五年
以下有期徒刑，得併科三千元以下罰金。
